【裁判字號】    99,交上易,69
【裁判日期】    990303
【裁判案由】    過失傷害
【裁判全文】
臺灣高等法院刑事判決                99年度交上易字第69號
上  訴  人
即  被  告  乙○○
上列上訴人因業務過失傷害案件，不服臺灣基隆地方法院98年度
交易字第109號，中華民國98年11月30日第一審判決（起訴案號
：臺灣基隆地方法院檢察署98年度調偵字第82號），提起上訴，
本院判決如下：
      主  文
上訴駁回。
      理  由
一、依刑事訴訟法第350條、第361條、第362條、第367條規定，
    不服地方法院之第一審判決而上訴者，須提出上訴書狀，並
    應敘述具體理由，此為上訴必備之程式；其所提出之書狀未
    敘述上訴理由，或僅曾以言詞陳述上訴理由者，均應於上訴
    期間屆滿後20日內補提理由書於第一審法院。第一審法院經
    形式審查，認逾期未補提上訴理由者，應定期間先命補正；
    逾期未補正者，為上訴不合法律上之程式，應以裁定駁回。
    倘已提出上訴理由，但所提非屬具體理由者，則由第二審法
    院以上訴不合法律上之程式，判決駁回。而所謂具體理由，
    必係依據卷內既有訴訟資料或提出新事證，指摘或表明第一
    審判決有何採證認事、用法或量刑等足以影響判決本旨之不
    當或違法，而構成應予撤銷之具體事由，始克當之（例如：
    依憑證據法則具體指出所採證據何以不具證據能力，或依憑
    卷證資料，明確指出所為證據證明力之判斷如何違背經驗、
    論理法則）；倘僅泛言原判決認定事實錯誤、違背法令、量
    刑失之過重或輕縱，而未依上揭意旨指出具體事由，或形式
    上雖已指出具體事由，然該事由縱使屬實，亦不足以認為原
    判決有何不當或違法者，皆難謂係具體理由（參照最高法院
    97年台上字第892號判決意旨）。
二、查本件原判決以上開犯罪事實，業據上訴人即被告乙○○於
    原審準備程序及審理時坦承不諱，核與證人即告訴人甲○○
    於警詢及偵訊中證述事故發生經過之情節大致相符（見98年
    度偵字第696號卷第9-11頁、98年度偵字第357號卷第21頁）
    ，並經證人即在場之張文章於警詢時陳述明確（見98年度偵
    字第696號卷第25頁），並有道路交通事故現場圖及道路交
    通事故調查報告表（一）（二）各1紙、肇事現場及車損照
    片20張（見同上卷第12- 15頁、第29-36頁）等附卷可稽。
    按汽車迴車時，應依下列規定：二、在設有禁止迴車標誌或
    劃有分向限制線，禁止超車線、禁止變換車道線之路段，不
    得迴車，汽車迴車前，應暫停並顯示左轉燈光或手勢，看清
    無來往車輛，並注意行人通過，始得迴轉，道路交通安全規
    則第106條第2、5款定有明文。本件被告於抵達肇事地點時
    ，方向盤左打致車身偏左，欲迴轉至左側之國章汽車修理廠
    ，且為注意後方告訴人所騎乘之機車等節，業經被告於警詢
    及偵訊時坦承，而依道路交通事故調查報告(一)之記載，事
    故現場為劃有雙黃實線（分向限制線）之路段，依據上開交
    通安全規則，不得迴車，被告卻違規迴轉，且未看清來往車
    輛即率爾迴轉，是其違反上述道路交通安全規則而未盡其注
    意義務至明。復依附卷之交通事故調查報告表所示：肇事當
    時天氣為晴天、肇事地點為夜間有照明路段，該路段路面乾
    燥、無缺陷及障礙物，視距良好，而被告為考有駕駛執照之
    人，應熟知上開交通安全規則，若稍加注意，即可採取適切
    之措置以避免本件車禍事故之發生，故依當時之情形，顯無
    不能注意之情事，其竟疏未注意及此，以致肇事致人受傷，
    其有應注意能注意而不注意之過失責任，至為灼然，被告前
    開自白核與事實相符。告訴人因本件車禍受有上開傷害，因
    而切除全脾臟，有行政院衛生署基隆醫院97年12月26日診斷
    證明書、行政院衛生署基隆醫院98年4月9日診斷證明書、行
    政院衛生署基隆醫院98年9月8日基醫病字第0980007541號函
    暨所附急診病歷、急診護理紀錄單等在卷可考，依經驗法則
    ，綜合當時所存在之客觀情境為事後之審查，應認被告上開
    駕駛車輛違規左轉行為，與告訴人之受傷結果間，具有相當
    因果關係。又本件車禍經送請台灣省基宜區車輛行車事故鑑
    定委員會及臺灣省車輛行車事故覆議鑑定委員會鑑定結果均
    認為乙○○於夜間駕駛營小客車，行經劃有分向限制線路段
    ，違規迴轉不當且未注意讓左後直行車先行，為肇事原因，
    亦有台灣省基宜區車輛行車事故鑑定委員會98年8月19日基
    宜鑑字第0985001771號鑑定意見書、臺灣省車輛行車事故覆
    議鑑定委員會98年10月16日覆議字第0986203816號函在卷可
    參（見98年度調偵字第82號卷第70-72、100-102頁），核其
    過失責任堪以認定。復認脾臟之切除，其所主掌之主要功能
    喪失，已符合刑法第10條第4項第6款所列「其他於身體或健
    康，有重大不治或治之傷害」而為重傷害無訛。綜上，本件
    事證明確，被告犯行洵堪認定，應予依法論科。核其所為，
    係犯刑法第284條第2項後段之業務過失致重傷罪。公訴人漏
    未審酌告訴人摘除脾臟後已達重傷害之程度，惟其業務過失
    傷害罪與業務過失重傷害罪之起訴基本社會事實同一，自應
    予以審理，並變更起訴法條。查被告肇事後，在未為任何有
    偵查犯罪職權之公務員發覺前，於警員前往現場處理時，留
    在現場等候，並向到場警員當場承認其為肇事人，有基隆市
    ○○○道路交通事故肇事人自首情形紀錄表1份在卷可參，
    被告對未發覺之罪自首並接受裁判，爰依刑法第62條前段規
    定，減輕其刑。爰審酌被告為從事駕駛業務之人，負有較一
    般人更高之注意義務，其行車未遵守交通規則而過失致告訴
    人受有重傷，雖非如故意行為之惡性重大，但被告對於本案
    車禍之發生，確實具有前揭過失，及告訴人於本件事故之與
    有過失程度，暨被告迄今尚未與告訴人達成和解等一切情狀
    ，量處有期徒刑6月，並諭知易科罰金之折算標準。被告不
    服，提起本件上訴，略以：被告於審判過程中對本件犯行坦
    承不諱，又符合自首要件，原審雖依自首減刑，但量刑過重
    云云，經查：量刑輕重，係屬事實審法院得依職權自由裁量
    之事項，而原審量刑時，均已審酌刑法第57條各款所列情狀
    ，既未逾越法定範圍，又未濫用其職權，量刑至為妥適。是
    被告空言指摘原審量刑過重云云，自屬無據，從而，被告所
    提上訴理由，既未具體指摘原判決認事用法究有何不當或違
    法之處，自非屬得上訴第二審之具體理由。依上揭說明，本
    件上訴未敘述具體理由，其上訴自屬不合法律上之程式，應
    予判決駁回，並不經言詞辯論為之。
據上論斷，應依刑事訴訟法第367條前段、第372條判決如主文。
中    華    民    國    99    年    3     月    3     日
                  刑事第八庭審判長法  官  張傳栗
                                  法  官  郭豫珍
                                  法  官  劉嶽承
以上正本證明與原本無異。
不得上訴。
                                  書記官  何仁崴
中    華    民    國    99    年    3     月    3     日

司法院資訊處製作；財團法人民間司法改革基金會備份。
